【裁判字號】    95,易,884
【裁判日期】    950731
【裁判案由】    竊盜
【裁判全文】
臺灣桃園地方法院刑事判決               95年度易字第884號
公  訴  人  臺灣桃園地方法院檢察署檢察官
被      告  丙○○
                    國民
                      號
被      告  甲○○
                    國民
上列被告等因竊盜案件，經檢察官聲請簡易判決處刑（95年度偵
字第3660號、95年度偵字第9184號），及移送併辦（95年度偵字
第12636 號），經本院認有刑事訴訟法第451 條之1 第4 項但書
第4款 規定之情形，改依通常程序審理，經被告為有罪之陳述，
經本院合議庭裁定改依簡式審判程序審理，本院判決如下：
    主      文
甲○○共同連續攜帶兇器竊盜，累犯，處有期徒刑拾月。扣案之
扳手貳支沒收。
丙○○共同連續攜帶兇器竊盜，累犯，處有期徒刑壹年。扣案之
扳手貳支沒收。
    事      實
一、甲○○前曾於91年間，先後因竊盜、毒品防制條例及加重竊
    盜等案件，經本院以91年度易字第422 號、91年度訴字第13
    68號及91年度易字第2140號判處有期徒刑7 月、10月及11月
    確定，並經本院以93年度聲字第338 號裁定應執行有期徒刑
    2 年2 月確定，於94年6 月18日縮刑期滿執行完畢（構成累
    犯）。丙○○前曾於91年間因毒品危害防制條例及竊盜案件
    ，經本院以91年度訴字第1201號及91年度易字第1097號各判
    處有期徒刑8 月確定，並經本院以92年度聲字第2819號裁定
    應執行有期徒刑1 年2 月確定，於93年5 月14日縮刑期滿執
    行完畢（構成累犯）。猶不知悔改，丙○○竟基於意圖為自
    己不法所有之概括犯意，或與甲○○共同基於意圖為自己不
    法所有之概括犯意聯絡與行為分擔為下列(一)至(三)之行為，或
    單獨為下列(四)行為：
  (一)、先於94年11月30日清晨零時許，在桃園縣蘆竹鄉○村○街
      ○○○路旁之協聖宮外，由丙○○扳住香爐，甲○○以手
      拉扯之方式，徒手共同竊取協聖宮外天宮爐旁青銅製之青
      龍圖案2 個，得手後騎乘甲○○母親所有之車號MD8-457
      號之重型機車離去，並持往桃園縣大園鄉○○路旁之佑民
      資源回收場變賣現金，朋分花用。
  (二)、又於95年1 月23日中午12時許，在桃園縣蘆竹鄉中福村福
      興64號旁之福德宮，以上開之方式，徒手共同竊取福德宮
      天宮爐上青銅製之青龍把手2 個，得手後騎乘上開重型機
      車離去，並持往上開資源回收場變賣現金，朋分花用。嗣
      經警循線於95年1 月25日分別在其住處查獲，始悉上情。
  (三)、復於95年4 月8 日中午12時許，在桃園縣蘆竹鄉○○村○
      ○○街與大興十四街口處之土地公廟，由丙○○持甲○○
      所提供客觀上足供作為兇器使用之扳手拆卸螺絲，甲○○
      在旁扶住之方式，共同竊取土地公廟天公爐爐頂1 個，得
      手後共同騎乘上開重型機車離去，途經桃園縣蘆竹鄉○○
      村○○街49號前為警攔查，始悉上情，並當場扣得甲○○
      所有供犯本件竊盜罪所用之扳手2 支。
  (四)、丙○○並承前不法所有之概括犯意，於95年5 月31日14時
      許，在桃園縣桃園市○○街36號（併辦意旨書誤植為永興
      街）之「星見祠」內，單獨徒手竊取祠內之銅燭檯1 對、
      銅香筒1 個、銅茶几座1 只，得手後，旋騎乘車號RWD-49
      5 號輕型機車搭載不知情之李清化（經檢察官為不起訴處
      分）離去。嗣於同日14時35分許，為警在桃園縣蘆竹鄉中
      福村3 鄰中興81之3 號前查獲，起獲上開物品。
二、案經桃園縣警察局大園分局報請臺灣桃園地方法院檢察署檢
    察官偵查後聲請簡易判決處刑，及桃園縣警察局大園分局報
    請臺灣桃園地方法院檢察署檢察官移送併案審理。
    理      由
一、訊據被告甲○○及丙○○二人，對於上揭犯罪事實於警詢、
    偵訊及本院審理時均坦承不諱，核與被害人協聖宮負責人陳
    敬雲、福德宮負責人康廷輝、土地公廟委員乙○○、星見祠
    土地公廟主任委員吳憲雄及證人（即佑民資源回收場負責人
    ）曾惠美之證述大致相符，並有在佑民資源回收場查獲之青
    銅製青龍把手1個之照片2張、證人康廷輝提供之照片1 張（
    見95年度偵字第3660號偵查卷第39及41頁）、95年4 月8 日
    當場查獲之照片8 張、贓物認領保管單1 紙（見95年度偵字
    第9184號偵查卷第33至36頁、第26頁）及95年5 月31日當場
    查獲照片8 張、贓物領據1 紙（見95年度偵字第12636 號偵
    查卷第30至37頁、第25頁）附卷可查，被告2 人之自白核與
    事實相符，應可採信。本件事證明確，被告等竊盜犯行，均
    堪認定。
二、查被告行為後，刑法於94年2 月2 日公布，於95年7 月1 日
    施行，其中刪除刑法第56條，修正第2 條、第47條、第38條
    等規定。按行為後法律有變更者，適用行為時之法律，但行
    為後之法律有利於行為人者，適用最有利於行為人之法律，
    現行刑法第2 條第1 項訂有明文。此條規定乃與刑法第1 條
    罪刑法定主義契合，而貫徹法律禁止溯及既往原則，係規範
    行為後法律變更所生新舊法律比較適用之準據法，是刑法第
    2 條本身雖經修正，但刑法第2 條既屬適用法律之準據法，
    本身尚無比較新舊法之問題，應一律適用裁判時之現行刑法
    第2 條規定以決定適用之刑罰法律，先予辨明。又以本次刑
    法修正之比較新舊法，應就罪刑有關之共犯、未遂犯、想像
    競合犯、牽連犯、連續犯、結合犯，以及累犯加重、自首減
    輕暨其他法定加減原因（如身分加減）與加減例等一切情形
    ，綜其全部罪刑之結果而為比較，最高法院95年5 月23日著
    有95年度第8 次刑庭會議決議可資參照。經查：
(一)、刑法第28條共犯之規定，於94年2 月2 日修正公布、95年7
    月1 日施行前之規定為：「二人以上共同實施犯罪之行為者
    ，皆為正犯」，修正施行後之規定則為：「二人以上共同實
    行犯罪之行為者，皆為正犯」，揆諸本條之修正理由係為釐
    清陰謀共同正犯、預備共同正犯、共謀共同正犯是否合乎本
    條規定之正犯要件。而本案被告2 人共同竊盜之犯行，既屬
    實行犯罪行為之正犯，則適用修正施行前之刑法第28條規定
    論擬，並無不利於被告。
(二)、刑法第56條連續犯之規定業於94年2 月2 日修正公布刪除，
    並於95年7 月1 日施行。是於新法修正施行後，被告之數犯
    罪行為，即須分論併罰。此刪除雖非犯罪構成要件之變更，
    但顯已影響行為人刑罰之法律效果，自屬法律有變更，依新
    法第2 條第1 項規定，比較新、舊法結果，仍應適用較有利
    於被告之行為時法律即舊法論以連續犯，此亦有最高法院95
    年度第8 次刑事庭會議決議參照。
(三)、被告二人行為後，刑法第47條業已於94年1 月7 日修正，94
    年2 月2 日公布，並於95年7 月1 日施行，修正前刑法第47
    條規定：「受有期徒刑之執行完畢，或受無期徒刑或有期徒
    刑一部之執行而赦免後，五年以內再犯有期徒刑以上之罪者
    ，為累犯，加重本刑至二分之一。」；而依修正後同法第47
    條第1 項則規定：「受徒刑之執行完畢，或一部之執行而赦
    免後，五年以內故意再犯有期徒刑以上之罪者，為累犯，加
    重本刑至二分之一。」，本件被告二人於有期徒刑執行完畢
    後5 年以內再故意犯本件有期徒刑以上之罪，依修正前之刑
    法第47條，或修正後之刑法第47條第1 項，均構成累犯，舊
    法對被告並無不利，依刑法第2 條第1 項前段之規定，應逕
    依修正前之刑法第47條舊法規定，論以累犯，並加重其刑。
(四)、又刑法第38條第3 項、第40條第1 項之規定業於94年1 月7
    日修正，同年2 月2 日公布，於95年7 月1 日施行之刑法，
    有關因犯罪所得之物，於裁判時併宣告沒收之規定，經比較
    新舊法後，二者規定尚無不同，是依修正後刑法第2 條第1
    項前段規定，應適用行為時之修正施行前刑法第38條第3項
    之規定。
三、按刑法第321 條第1 項第3 款所謂兇器，凡於人之生命身體
    之安全，易生危險者均屬之，因攜帶兇器行竊，只需行竊時
    攜帶具有危險性之兇器為已足，並不以主觀上有以該兇器行
    兇之意圖為必要，最高法院70年度臺上字第6110號判決、71
    年度臺上字第728 號判決均採同一見解。被告甲○○、丙○
    ○就犯罪事實一(三)所為，係以攜帶客觀上足供作為兇器使用
    之扳手之方式竊盜，核被告甲○○、丙○○就犯罪事實一(三)
    所為，係犯刑法第321 條第1 項第3 款之攜帶兇器竊盜罪。
    被告丙○○與甲○○就犯罪事實一(一)、(二)之所為，被告丙○
    ○就犯罪事實一(四)之所為，均係犯刑法第320 條第1 項之普
    通竊盜罪。被告丙○○、甲○○2 人就前揭犯罪事實一(一)、
    (二)、(三)等次之竊盜犯行，有犯意聯絡及行為分擔，均為共同
    正犯。被告丙○○先後4 次、甲○○先後3 次竊盜犯行，時
    間均各自緊接，方法相同，復均各觸犯基本構成要件相同之
    罪名，顯各係基於概括犯意為之，均為連續犯，應依修正前
    刑法第56條規定論以情節較重之攜帶兇器竊盜罪一罪，並依
    法加重其刑。查被告二人就犯罪竊盜罪，已如前述，犯罪事
    實一(三)所為部分，公訴人認係犯同法第320 條第1 項之竊盜
    罪，容有未洽，惟其基本事實同一，爰變更其起訴法條。又
    併案之95年度偵字第12636 號之犯罪事實，因與本案已起訴
    且認定有罪之部分為裁判上一罪之關係，故本院自得併予審
    理、附此明。末查，被告甲○○前於91年間，先後因竊盜
    、毒品防制條例及加重竊盜等案件，經本院以91年度易字第
    422 號、91年度訴字第1368號及91年度易字第21 40 號判處
    有期徒刑7 月、10月及11月確定，並經本院以93年度聲字第
    338 號裁定應執行有期徒刑2 年2 月確定，於94年6 月18日
    縮刑期滿執行完畢；被告丙○○前於91年間因毒品危害防制
    條例及竊盜案件，經本院以91年度訴字第1201號及91年度易
    字第1097號判處各有期徒刑8 月確定，並經本院以92年度聲
    字第2819號裁定應執行有期徒刑1 年2 月確定，於93年5 月
    14日縮刑期滿執行完畢，此有臺灣高等法院被告前案紀錄表
    在卷可按，被告二人受有期徒刑之執行完畢後，5 年以內再
    犯有期徒刑以上之罪，均為累犯，應各依修正前刑法第47條
    法規定，分別加重渠等之刑，並均依法遞加之。爰分別審酌
    被告2 人之素行，犯罪之動機、目的、手段、智識程度、犯
    罪所生之損害，竊盜之次數、被竊之財物價值及犯罪後坦承
    犯行等一切情狀，分別量處如主文所示之刑，以示懲儆。扣
    案之扳手2 支，為被告甲○○所有，供犯事實一(三)該次竊盜
    所用之物，業據被告甲○○供明在卷，應依修正前刑法第38
    條第1 項第2 款規定宣告沒收。
三、本件經檢察官聲請簡易判決處刑，經本院認有刑事訴訟法第
    451 條之1 第4 項但書第4 款情形，改行通常程序，被告於
    準備程序中就被訴事實為有罪之陳述，經受命法官告知簡式
    審判程序之旨，並聽取公訴人及被告之意見後，由合議庭裁
    定由受命法官獨任進行簡式審判程序，附此敘明。
四、據上論斷，應依刑事訴訟法第452 條、第273 之1 第1 項、
    第299 條第1 項前段、第300 條，修正後刑法第2 條第1 項
    前段、修正前刑法第28條、第56條、刑法第321 條第1 項第
    3 款、修正前第47條、第38條第1 項第2 款、第2 項，判決
    如主文。
本案經檢察官張啟聰到庭執行職務。
中    華    民    國    95    年    7     月    31    日
                  刑事第十二庭  法  官  游紅桃
以上正本證明與原本無異。
如不服本判決，應於送達後10日內，向本院提出上訴狀。
                               書記官  張尹嫚
中    華    民    國    95    年    8     月    1     日
附錄論罪科刑法條：
中華民國刑法第321條第1項（加重竊盜罪）
犯竊盜罪而有左列情形之一者，處 6 月以上、 5 年以下有期徒
刑：
一  於夜間侵入住宅或有人居住之建築物、船艦或隱匿其內而犯
    之者。
二  毀越門扇、牆垣或其他安全設備而犯之者。
三  攜帶兇器而犯之者。
四  結夥三人以上而犯之者。
五  乘火災、水災或其他災害之際而犯之者。
六  在車站或埠頭而犯之者。


司法院資訊處製作；財團法人民間司法改革基金會備份。
